【裁判字號】    97,消債更,808
【裁判日期】    980626
【裁判案由】    聲請更生程序
【裁判全文】
臺灣高雄地方法院民事裁定           97年度消債更字第808號
    聲  請  人  甲○○
    代  理  人  徐豐益律師
上列當事人因消費者債務清理條例事件聲請更生，本院裁定如下
：
    主  文
聲請駁回。
聲請費用由聲請人負擔。
    理  由
一、聲請意旨略以：聲請人積欠如附表所示之債務，雖前曾於95
    年6 月23日與金融機構協商成立債務清償方案，每月應繳協
    商款項新台幣 (下同)12,966 元，惟聲請人僅繳納至96年
    11月即毀諾；聲請人因在路邊小吃店工作每月所得僅20,000
    元，扣除每月必要生活支出18,498元後，實無力負擔協商款
    ，聲請人因而無力支付協商金額，實有不可歸責於己之事由
    而毀諾；且聲請人有不能清償債務或不能清償之虞，聲請人
    所負無擔保或無優先權之債務總額並未逾1, 200萬元，復未
    經法院裁定開始清算程序或宣告破產，爰依法聲請更生等語
    。
二、查聲請人主張積欠如附表所示之債務，前曾參與中華民國銀
    行公會會員辦理消費金融案件無擔保債務協商機制，與最大
    債權中國信託商業銀行成立協商並繳款至96年11月26日即毀
    諾等情，業經聲請人陳明，並有財團法人金融聯合徵信中心
    資料、債權人清冊、協議書等件可稽，應可信為真實。
三、聲請人雖主張其在路邊小吃店工作每月薪資僅20,000元，惟
    僅提出切結書為證，經本院通知補正任職任職處所地點及負
    責人姓名等資料又未補正，所述已難認為真實；而聲請人提
    出之2 本存摺每月均有1 至數筆經常性現金存款，經本院通
    知聲請人補正為何種存款亦未為補正，是本院認應將上開存
    款均認屬聲請人經常性所得較為合理，其中楠梓後徑郵局郵
    政存簿分別於96年7 月31日存入5,000 元96年8 月16日
    存入4,500 元96年8 月21日存入3,000 元96年9 月7 日
    存入20,000元96年9 月10日存入10,000元96年9 月12日
    存入4,000 元96年9 月14日存入6,000 元96年9 月17日
    存入6,000 元96年9 月19日存入4,300 元96年9 月20日
    存入20,000元96年9 月10日存入14,000元96年10月18日
    存入6,000 元96年10月22日存入11,000元96年10月23日
    存入7,000 元96年10月31日存入10,000元96年11月5 日
    存入2 筆各13,000元、10,000元96年11月12日存入10,000
    元96年11月15日存入32,600元96年11月16日存入10,000
    元96年11月26日存入21,000元96年11月30日存入18,000
    元等情，均有其存摺影本可參 (卷第63-65 頁)， 平均上開
    存摺自96年8 月起迄毀諾之11月止 (第1 筆扣除，因聲請人
    未完全影印7 月之存摺)， 每月所得為60,100元；另聲請人
    之高雄市農會存摺則同時間之96年8 月起分別於96年8 月
    6 日存入9,000 元96年8 月24日存入11,000元96年9 月
    5 日存入11,000元96年9 月18日存入20,000元96年9 月
    26 日 存入16,000元96年10月5 日存入10,000元96年10
    月8日 存入6,000 元96年10月9 日存入16,000元，平均每
    月亦有所得收入24,750元 (卷第69-70 頁)； 上開2 存摺於
    毀諾前4 個月之期間內存入之現金平均每月即有84,850元之
    多；足認聲請人切結其每月所得僅20,000元並非真實，本院
    認聲請人既未明確陳報上開收入之來源及提出釋明文件，至
    少應以上開平均存入之所得為聲請人於毀諾前之每月平均所
    得計算較為公允。
四、聲請人主張每月支出包括本人生活費18,319元及2 子扶養費
    亦各以18,319元計算結果，每月必要支出合計為54,957元；
    聲請人並未提出全部基本生活開銷憑證，況聲請人既已欠債
    難還，有關個人日常生活所需費用，自應樽節開支，不得超
    越一般通常之人應有之享受，否則顯失公允，本院認應依內
    政部公告之98年度高雄市低收入戶最低生活費，每人每月
    11,309元計算較為合理、另扶養2 子之生活費亦應以上開標
    準計算為合理，且聲請人之配偶亦自營機車行為聲請人陳明
    ，聲請人亦未證明其配偶有何確實無力負擔子女扶養費之情
    事存在，是自應由聲請人之配偶共同負擔始為合理，是聲請
    人應負擔之子女扶養費應以11,309元計算；合計聲請人每月
    必要支出為22,618元。
五、聲請人於聲請協商時每月收入應有84,850元既如上述，事後
    又未舉證證明有何家庭收入或其收入顯然減少以致無法再負
    擔協商款之情形存在，而依上開收入計算扣除聲請人必要生
    活支出後，聲請人仍足以負擔每月協商款12,966元，難認其
    有何因不可歸責於己致履行顯有重大困難之事由存在。況聲
    請人另有未設定抵押之不動產，公告現值為839,250 元，如
    將之處分以清償債務亦可減少其債務總額，難認聲請人有何
    不可歸責於已致履行債務顯有重大困難之情事存在。
六、再更生程序係為保護有更生誠意之債務人而設，債務人如不
    配合法院而為協力行為，即足認其欠缺清理債務之誠意，且
    無聲請更生之真意，自無加以保護之必要；本件聲請人提出
    之證據，既難認其有何不可歸責於己致履行顯有重大困難或
    不能履行之情事；聲請人復未提出其他利己證據以實其說，
    為免債務人恣意毀諾，濫用更生清理程序；應認聲請人聲請
    更生要件不備，其情形又屬無從補正，是依上開說明，應駁
    回其更生之聲請。
七、依消費者債務清理條例第11條第1 項、第15條，民事訴訟法
    第95條、第78條，裁定如主文。
中    華    民    國    98    年    6     月    26    日
                  民事第四庭    法  官  林玉心
上為正本係照原本作成。
如對本裁定抗告，須於裁定送達後10日內向本院提出抗告狀。
中    華    民    國    98    年    6     月    26    日
                                書記官  林國龍
附表：
┌──┬────────────┬────────┬────────────┐
│編號│債權人                  │金額（新臺幣）  │  種        類          │
├──┼────────────┼────────┼────────────┤
│一  │台北富邦銀行            │  94,044元      │信用卡                  │
├──┼────────────┼────────┼────────────┤
│二  │新光銀行                │  61,629元      │信用卡                  │
├──┼────────────┼────────┼────────────┤
│三  │匯豐銀行                │  83,024元      │信用卡                  │
├──┼────────────┼────────┼────────────┤
│四  │玉山銀行                │  69,000元      │信貸                    │
│    │                        │  98,104元      │信用卡                  │
├──┼────────────┼────────┼────────────┤
│五  │萬泰銀行                │  92,000元      │信貸                    │
├──┼────────────┼────────┼────────────┤
│六  │寶華銀行                │  89,000元      │信貸                    │
├──┼────────────┼────────┼────────────┤
│七  │台新銀行                │  66,000元      │信貸                    │
│    │                        │  45,295元      │信用卡                  │
├──┼────────────┼────────┼────────────┤
│八  │日盛銀行                │  70,000元      │信貸                    │
├──┼────────────┼────────┼────────────┤
│九  │中國信託銀行            │  82,000元      │信貸                    │
│    │                        │ 152,657元      │信用卡                  │
├──┴────────────┴────────┴────────────┤
│ 合計                           1,002,753元                               │
│                                                                          │
└─────────────────────────────────────┘


司法院資訊處製作；財團法人民間司法改革基金會備份。
